【裁判字號】    97,訴,4966
【裁判日期】    980112
【裁判案由】    毒品危害防制條例
【裁判全文】
臺灣臺中地方法院刑事判決              97年度訴字第4966號
公  訴  人  臺灣臺中地方法院檢察署檢察官
被      告  甲○○
                    （現因另案於臺灣臺中監獄執行中）
上列被告因違反毒品危害防制條例案件，經檢察官提起公訴（九
十七年度毒偵字第五三七九號），被告於準備程序中就被訴事實
為有罪之陳述，受命法官於聽取當事人之意見後，由本院合議庭
裁定由受命法官獨任以簡式審判程序判決如下：
    主    文
甲○○施用第一級毒品，累犯，處有期徒刑壹年月；扣案之針
筒貳支，均沒收。又施用第二級毒品，累犯，處有期徒刑捌月。
；扣案之吸食器壹組，沒收。應執行有期徒刑壹年捌月；扣案之
針筒貳支、吸食器壹組，均沒收
    犯罪事實
一、甲○○前因違反槍砲彈藥刀械管制條例案件，經臺灣高等法
    院臺中分院以八十八年度上訴字第一一一八號判決處以有期
    徒刑一年六月，罰金新臺幣二十萬元，如易服勞役以六個月
    比例折算，並由最高法院以八十八年度台上字第五九四七號
    判決駁回上訴確定；又因違反毒品危害防制條例案件，經本
    院以八十八年度訴字第五七三號判決處以應執行有期徒刑二
    年（施用第一級毒品部分有期徒刑一年六月，施用第二級毒
    品部分有期徒刑八月）確定；復因贓物案件，經本院以八十
    九年度易緝字第二九四號判決處以有期徒刑四月，如易科罰
    金，以銀元三百元折算一日確定；前述三案經本院以九十年
    度聲字第二二八六號裁定有期徒刑部分應合併執行有期徒刑
    三年九月確定。甲○○再因違反毒品危害防制條例案件，經
    本院以八十九年度訴緝字第二九五號判決處以有期徒刑二年
    確定；另因恐嚇取財案件，經臺灣高等法院臺中分院以九十
    年度上更一字第二四○號判決處以有期徒刑八月確定；此二
    案經臺灣高等法院臺中分院以九十一年度聲字第五八○號裁
    定合併應執行有期徒刑二年六月確定，並與前述之有期徒刑
    三年九月接續執行，於民國九十五年三月十日假釋付保護管
    束，於九十五年十一月一日假釋期滿未經撤銷以執行完畢論
    。其又因違反毒品危害防制條例之施用毒品案件，經本院以
    八十七年度毒聲字第六三三號裁定令入勒戒處所觀察、勒戒
    後，認無繼續施用毒品之傾向，由臺灣臺中地方法院檢察署
    檢察官以八十七年度偵字第一三四四三、一三八四六號處分
    書為不起訴處分確定；又因施用毒品案件，經本院以八十七
    年度毒聲字第三七一九號裁定令入勒戒處所觀察、勒戒後，
    認無繼續施用毒品之傾向，由臺灣臺中地方法院檢察署檢察
    官以八十七年度偵字第二五七一五號處分書為不起訴處分確
    定；復因施用毒品案件，經本院以八十八年度毒聲字第九七
    號裁定令入戒治處所強制戒治，後經本院以八十八年度毒聲
    字第三五一五號裁定停止戒治，所餘戒治期間付保護管束，
    復因其違反保護管束應遵守事項情節重大，經本院以八十八
    年度毒聲字第五四一六號裁定撤銷保護管束令入戒治處所強
    制戒治，於八十九年十月二十四日強制戒治期滿執行完畢。
    甲○○前已於五年內再犯施用毒品案件，詎猶不知悔改，竟
    基於施用第一級毒品海洛因之犯意，於九十七年十月九日凌
    晨二時許，在臺中市北屯區同平巷四四號其租屋處，以針筒
    注射之方式，施用海洛因一次；又另基於施用第二級毒品甲
    基安非他命之犯意，於九十七年十月九日回溯四、五日內之
    某時（正確時間甲○○已不復記憶），在上址住處內，以吸
    食器燒烤甲基安非他命吸食之方式，施用甲基安非他命一次
    。嗣因甲○○另違反毒品危害防制條例案件遭通緝，經警於
    九十七年十月九日下午二時許，在其上址租屋處逮捕，並在
    屋內扣得甲○○所有供施用海洛因所用之針筒二支，及供施
    用甲基安非他命所用之吸食器一組；後經甲○○同意採集其
    尿液送驗，結果呈嗎啡及甲基安非他命陽性反應，始知上情
    。
二、案經臺中市警察局第六分局報請臺灣臺中地方法院檢察署檢
    察官偵查起訴。
    理    由
一、程序方面：
  (一)本案被告甲○○所犯係死刑、無期徒刑、最輕本刑為三年以
    上有期徒刑以外之罪，被告於行準備程序中就被訴事實為有
    罪之陳述，經法官告知簡式審判程序之旨，並聽取公訴人、
    被告之意見後，本院合議庭認為適宜由受命法官獨任進行簡
    式審判程序，而依刑事訴訟法第二百七十三條之一第一項規
    定，裁定改用簡式審判程序，是本案之證據調查，依刑事訴
    訟法第二百七十三條之二、同法第一百五十九條第二項之規
    定，不適用傳聞法則有關限制證據能力之相關規定。
  (二)本案被告所為不利於己之供述，並無出於強暴、脅迫、利誘
    、詐欺、疲勞訊問、違法羈押或其他不正之方法，亦非違反
    法定障礙事由經過期間不得訊問或告知義務之規定而為，依
    刑事訴訟法第一百五十六條第一項、第一百五十八條之二規
    定，應認其有證據能力。
  (三)本案認定犯罪事實所憑之非供述證據，均無違反法定程序而
    取得之情形，依刑事訴訟法第一百五十八條之四反面規定，
    自有證據能力。
二、上揭事實，業據被告於本院審理時均坦承不諱，其尿液經送
    檢驗結果，亦呈嗎啡及甲基安非他命陽性反應，有臺中市警
    察局第六分局永福派出所委託檢驗尿液代號與真實姓名對照
    表、臺中市警察局第六分局採集尿液鑑定同意書、中山醫學
    大學附設醫院檢驗科藥物檢測中心九十七年十月二十三日尿
    液檢驗報告一紙附卷足佐。此外，並有臺中市警察局第六分
    局永福派出所搜索扣押筆錄、現場圖、臺灣高等法院被告前
    案紀錄表、臺灣臺中地方法院檢察署刑案資料查註紀錄表各
    一份，及照片三十四張在卷可憑，復有針筒二支及吸食器一
    組扣案可資佐證，足見被告自白與事實相符，本案事證明確
    ，其犯行洵堪認定，應依法論科。
三、按最高法院九十五年五月九日九十五年度第七次刑事庭會議
    決議要旨：「一施用第一、二級毒品為犯罪行為，毒品危害
    防制條例第十條定有處罰明文。故施用第一、二級毒品者，
    依前揭規定本應科以刑罰。惟基於刑事政策，對合於一定條
    件之施用者，則依同條例第二十條、第二十三條之規定，施
    以觀察、勒戒及強制戒治之保安處分。二、毒品危害防制條
    例於民國九十二年七月九日修正公布，自九十三年一月九日
    施行，其中第二十條、第二十三條將施用毒品之刑事處遇程
    序，區分為『初犯』及『五年內再犯』、『五年後再犯』。
    依其立法理由之說明：『初犯』，經觀察、勒戒或強制戒治
    後，應為不起訴處分或不付審理之裁定；經觀察、勒戒或強
    制戒治執行完畢釋放後，『五年內再犯』者，因其再犯率甚
    高，原實施之觀察、勒戒及強制戒治既已無法收其實效，爰
    依法追訴或裁定交付審理。至於經觀察、勒戒或強制戒治執
    行完畢釋放後，『五年後再犯』者，前所實施之觀察、勒戒
    或強制戒治已足以遮斷其施用毒品之毒癮，為期自新及協助
    其斷除毒癮，仍適用『初犯』規定，先經觀察、勒戒或強制
    戒治之程序。從而依修正後之規定，僅限於『初犯』及『五
    年後再犯』二種情形，始應先經觀察、勒戒或強制戒治程序
    。倘被告於五年內已再犯，經依法追訴處罰，縱其第三次（
    或第三次以上）再度施用毒品之時間，在初犯經觀察、勒戒
    或強制戒治執行完畢釋放五年以後，已不合於『五年後再犯
    』之規定，且因已於『五年內再犯』，顯見其再犯率甚高，
    原實施觀察、勒戒或強制  戒治，已無法收其實效，即應依
    該條例第十條處罰。」則被告本件再度施用毒品之時間（九
    十七年十月九日凌晨二時許，及九十七年十月九日回溯四、
    五日內之某時），雖在三犯強制戒治執行完畢釋放（即八十
    九年十月二十四日）五年以後，惟其自八十七年至八十八年
    間，已三次再犯施用毒品案，業如前述，是被告前於五年內
    已再犯施用毒品案件，且經依法追訴處罰，依上開最高法院
    決議內容，認被告再犯率甚高，原實施觀察、勒戒或強制戒
    治，已無法收其實效，應依毒品危害防制條例第十條處罰。
四、核被告所為，係犯毒品危害防制條例第十條第一項施用第一
    級毒品罪及同條第二項施用第二級毒品罪。其施用前持有第
    一、二級毒品之低度行為，已各為施用第一、二級毒品之高
    度行為所吸收，均不另論罪。被告所犯上開二罪，犯意各別
    ，行為不同，應分論併罰。被告前因違反槍砲彈藥刀械管制
    條例案件，經臺灣高等法院臺中分院以八十八年度上訴字第
    一一一八號判決處以有期徒刑一年六月，罰金新臺幣二十萬
    元，如易服勞役以六個月比例折算，並由最高法院以八十八
    年度台上字第五九四七號判決駁回上訴確定；又因違反毒品
    危害防制條例案件，經本院以八十八年度訴字第五七三號判
    決處以應執行有期徒刑二年（施用第一級毒品部分有期徒刑
    一年六月，施用第二級毒品部分有期徒刑八月）確定；復因
    贓物案件，經本院以八十九年度易緝字第二九四號判決處以
    有期徒刑四月，如易科罰金，以銀元三百元折算一日確定；
    前述三案經本院以九十年度聲字第二二八六號裁定有期徒刑
    部分應合併執行有期徒刑三年九月確定。甲○○再因違反毒
    品危害防制條例案件，經本院以八十九年度訴緝字第二九五
    號判決處以有期徒刑二年；另因恐嚇取財案件，經臺灣高等
    法院臺中分院以九十年度上更一字第二四○號判決處以有期
    徒刑八月；此二案經臺灣高等法院臺中分院以九十一年度聲
    字第五八○號裁定合併應執行有期徒刑二年六月確定，並與
    前述之有期徒刑三年九月接續執行，於九十五年三月十日假
    釋付保護管束，於九十五年十一月一日假釋期滿未經撤銷以
    執行完畢論，有臺灣高等法院被告前案紀錄表及臺灣臺中地
    方法院檢察署刑案資料查註紀錄表在卷可憑，被告前受有期
    徒刑執行完畢，五年內故意再犯本件有期徒刑以上之二罪，
    均為累犯，應依刑法第四十七條第一項之規定各加重其刑。
    爰審酌被告一再施用毒品，前於五年內已再犯施用毒品案件
    ，又再犯本案，戕害自身健康，復有多次施用毒品經判刑之
    前科，素行堪認不佳，暨其智識、犯罪之目的、動機、手段
    等一切情狀，各量處如主文所示之刑，並定其應執行刑，以
    資懲儆。扣案之注射針筒二支及施食器一組，分別為被告所
    有供施用海洛因、甲基安非他命所用，業據被告供承在卷（
    參見本院卷第二二頁背面），惟無法證明係專供施用毒品之
    用，是僅為供犯罪所用之物，爰依刑法第三十八條第一項第
    二款併予宣告沒收。
據上論斷，應依刑事訴訟法第二百七十三條之一第一項、第二百
九十九條第一項前段，毒品危害防制條例第十條第一項、第二項
、第二十三條第二項，刑法第十一條前段、第四十七條第一項、
第五十一條第五款、第三十八條第一項第二款，判決如主文。
中    華    民    國    98    年    1     月    12    日
                  刑事第十三庭  法  官  黃裕仁
上正本證明與原本無異。
如不服本判決應於收受判決後十日內向本院提出上訴書狀，並應
敘述具體理由；其未敘述上訴理由者，應於上訴期間屆滿後二十
日內向本院補提理由書（均須按他造當事人之人數附繕本，切勿
逕送上級法院）。
                                書記官  何惠文
中    華    民    國    98    年    1     月    12    日
附錄論罪科刑法條
毒品危害防制條例第十條
施用第一級毒品者，處六月以上五年以下有期徒刑。
施用第二級毒品者，處三年以下有期徒刑。


司法院資訊處製作；財團法人民間司法改革基金會備份。
